【裁判字號】    90,易,158
【裁判日期】    900309
【裁判案由】    毒品危害防制條例
【裁判全文】
臺灣臺北地方法院刑事判決                            九十年度易字第一五八號
    公  訴  人  臺灣臺北地方法院檢察署檢察官
    被      告  丙  ○
    選任辯護人  劉立恩
右列被告因違反毒品危害防制條例案件，經檢察官聲請以簡易判決處刑（八十九年度
偵字第一七六０六號），經本院受理後（受理案號為九十年度簡字第九二號），認不
宜以簡易判決處刑，適用通常程序判決如左：
    主      文
丙○持有第二級毒品，處拘役肆拾日，如易科罰金以佰元折算壹日。扣案如附表所
示之物沒收銷燬之。
    事      實
一、丙○於民國八十九年六月下旬某日，向真實姓名年籍不詳之女子購入第二級毒品
    大麻（以下稱大麻）一包（淨重一六．一七公克）後，即在其位於台北市大安區
    ○○○路一段一六一巷三八之二號二樓租處持有。嗣於八十九年七月八日凌晨二
    時四十分許，因丙○與其同居女友甲○○發生互毆傷害之糾紛，經甲○○電請台
    北市政府警察局大安分局新生南路派出所員警乙○○前往處理，因甲○○表示欲
    對丙○提出傷害之告訴，丙○憤而請甲○○離開其租處，甲○○乃進入其與丙○
    共同居住之房間，自丙○所有之西服內取出丙○所持有之該包大麻，向警員乙○
    ○檢舉丙○持有該包大麻，而知上情。
二、案經台北市政府警察局大安分局移送台灣台北地方法院檢察署檢察官聲請以簡易
    判決處刑。
    理      由
一、訊據被告丙○固不否認有於前開時間因與其同居女友發生互毆傷害之糾紛，而由
    甲○○電請警員乙○○到場處理，嗣因甲○○表示欲對其提出傷害之告訴，其遂
    出言請甲○○離開其租處，嗣甲○○即進入其二人共同居住之房間拿取大麻一包
    向警員乙○○檢舉該包大麻為其所持有等事實，核與證人甲○○就此部分所供述
    之情節相符，而證人甲○○向警員乙○○所檢舉為被告所持有，並交出由警扣案
    之物，經法務部調查局鑑定結果，該包由甲○○所交由警員扣案之物確係屬第二
    級毒品大麻無誤，此有法務部調查局八十九年十月二十六日（八九）陸（一）字
    第八九一七九七四八號鑑定通知書一紙在卷足憑（偵查卷第八一頁參照），惟被
    告矢口否認有任何持有該包大麻之犯行，辯稱：這是甲○○栽贓的，我本身連煙
    都不抽，怎麼可能會持有大麻，反倒是甲○○本身常跟演藝人員在一起，她又幫
    演員何妤紋在香港持有毒品為警方查獲時作保，那包大麻是甲○○的，不是我的
    云云，至選任辯護人其辯護意旨則略以：扣案之毒品取得違法，並無證據能力，
    且於本件訴訟上僅能證明該包大麻為甲○○所持有，並無法推論為被告所持有等
    語，惟查：
  （一）據證人即受台北市政府警察局勤務指揮中心之命而於前述時間前往被告租處
        負責處理被告與證人甲○○間互毆傷害糾紛之警員乙○○於本院九十年二月
        二日調查時供稱：（問：如何發現扣案大麻？）案發當天勤務指揮中心接獲
        報案，我前往處理，到了那邊看到被告跟甲○○都坐在沙發上，我問是誰報
        的案，甲○○說是她報的案，我問她報案原因，甲○○說她懷有丙○的小孩
        ，丙○不願意娶她，所以之前二人打架，當場甲○○說要提傷害告訴，丙○
        說要告可以，可是這房子是他的，請甲○○出去，結果甲○○就說要舉發丙
        ○持有毒品大麻，我就問在那裡，甲○○說在丙○的房間裡，甲○○就進去
        拿，我陪同甲○○走到房間門口，等我走到房間門口就看到有一件男用西裝
        放在床上，這時就已經看到甲○○手上有一包東西（當日訊問筆錄參照），
        是由證人乙○○上開供述以觀，本件大麻之所以會為警扣案，並非是由任何
        具有公權力之偵查機關以任何搜索之方式取得，反倒是與被告具有同居關係
        之證人甲○○自願交出，且被告並不否認於前述時間其與證人甲○○係處於
        同居之同財共居狀態，則本件扣案之大麻既係由被告之同居人甲○○，在未
        有任何公權力之偵查機關行使強制處分權之情況下任意交出，不論係以美國
        聯邦最高法院所揭櫫之「共同權限」理論或晚近國內學者所一再主張之「自
        願性理論」（詳國立台灣大學專攻刑事訴訟法教授王兆鵬所發表【論同意之
        搜索】一文，載於氏著【搜索扣押與刑事被告的憲法權利】一書第一三七頁
        至第一六六頁）為之檢驗本件扣案大麻之取得過程，該證據之取得要難認有
        何不法，故扣案之大麻一包於本件訴訟上仍具有證據能力，被告之選任辯護
        人主張該包大麻並無證據能力，容或有誤會，先予敘明。
  （二）次查扣案之大麻的確為被告所持有乙節，不僅已迭據證人甲○○於警訊及於
        檢察官偵查時供明，且甲○○於本院九十年二月二日調查時又補充供稱：我
        有跟被告說過不可以吸毒，因為我有鼻竇炎，但是丙○買那包毒品回來有給
        我看，說他買那包東西花了一萬元，他說是跟一個女的買的，我本身並沒有
        碰任何毒品，扣案之大麻是在被告生日前幾天買回來的（當日訊問筆錄參照
        ），而證人乙○○警員雖未親眼目睹證人甲○○自任何被告之西裝取出扣案
        之大麻，惟據乙○○警員於本院前開期日調查時供稱：甲○○進房間後，我
        只隔了約十幾秒就到房間門口，當時因為是夏天，在客廳時甲○○的衣著蠻
        單薄的，甲○○是穿一件薄薄的睡袍，而且甲○○從客廳走進房間時，手上
        並沒有拿東西（本院九十年二月二日訊問筆錄參照），則由證人乙○○警員
        上開供述以觀，證人甲○○自客廳走進房間時手上並無任何物品，所穿著之
        衣物又係一件單薄之睡袍，且其於甲○○走進房間後約十幾秒即已站立於房
        間門口，若非證人甲○○早已知被告持有扣案之大麻，且放於何處，應無於
        此短暫之時間內順利交出之理，雖被告又辯稱此大麻為甲○○所栽贓，惟於
        卷存證據資料內並無任何積極證據足以證明被告此一推斷，被告於本院九十
        年二月二十三日審理時亦供稱無任何證據可資證明本件係由甲○○所栽贓，
        另於卷存證據資料內又無任何有關證人甲○○有不誠實個性之前科證據或品
        行證據存在，本院自難單憑被告自己主觀上之想像認扣案之大麻為甲○○所
        栽贓，而遽認被告上開辯解為屬可採。而證人甲○○係親眼目睹被告持有該
        包大麻並自被告所有之西服內取出交由警員扣案之原證人，其供述經本院及
        被告之選任辯護人於公開調查、審理程序以交互詰問之方式為之檢驗，仍未
        能發現有任何違背經驗法則或不符常理之情，本院以證人甲○○之證言已得
        有扣案之大麻確為被告所持有之百分之百有罪心證，被告及其選任辯護人雖
        以上開情詞置辯，尚難認為可採，本件事證明確，被告之犯行堪以認定。
二、核被告丙○所為，係犯毒品危害防制條例第十一條第二項之持有第二級毒品罪。
    爰審酌被告之犯罪手段、智識程度、品行、犯後態度等一切情狀，量處如主文所
    示之刑，並諭知易科罰金之折算標準。
三、扣案如附表所示之物，如前所述業經鑑驗明確為屬大麻無誤，應依毒品危害防制
    條第十八條第一項前段規定，不問屬於犯人與否，由本院諭知沒收銷燬之。
據上論斷，應依刑事訴訟法第四百五十二條、第二百九十九條第一項前段，毒品危害
防制條例第十一條第二項、第十八條第一項前段，刑法第十一條、第四十一條第一項
前段，罰金罰鍰提高標準條例第二條，判決如主文。
本案經檢察官許永欽到庭執行職務
中      華      民      國    九十      年      三      月      九      日
          臺灣臺北地方法院刑事第三庭
                                      法  官  葉  建  廷
右正本證明與原本無異。
如不服本判決，應於判決送達後十日內向本院提出上訴狀 (應附繕本) ，上訴於
臺灣高等法院。
                                      書記官  許  婉  如
中      華      民      國    九十      年      三      月      九      日
附錄本案論罪科刑法條全文：
毒品危害防制條例第十一條：
持有第一級毒品者，處三年以下有期徒刑、拘役或新臺幣五萬元以下罰金。
持有第二級毒品者，處二年以下有期徒刑、拘役或新臺幣三萬元以下罰金。
持有專供製造或施用毒品之器具者，處一年以下有期徒刑、拘役或新臺幣一萬元以下
罰金。
附表：
┌───┬─────┬───────┬────────────────┐
│編  號│  名    稱│  重        量│  扣  押  物  品  清  單  編  號│
├───┼─────┼───────┼────────────────┤
│  １  │  大    麻│  淨重壹陸點壹│  台灣台北地方法院檢察署八十九年│
│      │          │  柒公克      │  度青保管字第四二九號          │
└───┴─────┴───────┴────────────────┘


司法院資訊處製作；財團法人民間司法改革基金會備份。
